臺灣板橋地方法院刑事判決　　　　　　 96年度簡上字第116號
上　訴　人
即?被?告　甲○○
?????　乙○○
上列上訴人等因傷害案件，不服本院於中華民國九十五年十二月
二十九日以九十五年度簡字第七八九七號所為之第一審判決（聲
請簡易判決處刑案號：九十五年度偵字第一九八０九號），提起
上訴，經本院合議庭認甲○○部分應改依通常程序審理，自為第
一審判決，乙○○部分則由本院管轄之第二審合議庭判決，分別
判決如下：
    主  文
原判決撤銷。
乙○○傷害人之身體，處拘役參拾日，如易科罰金，以銀元參佰
元折算壹日。減為拘役拾伍日，如易科罰金，以銀元參佰元折算
壹日。
甲○○無罪。
    事  實
一、乙○○與丁○○係臺北縣三峽鎮○○路○段八十三巷十二號
    二樓及一樓之住戶，甲○○則為乙○○之父，雙方因住處排
    水孔堵塞及漏水問題素有嫌隙，民國九十四年十月二十七日
    上午九時許，丁○○與甲○○在上址十二號門前，再度為排
    水之事發生爭執，適乙○○騎乘機車返家見狀趨前詢問，卻
    遭丁○○持鑰匙攻擊（丁○○所犯傷害罪另經本院判決確定
    ），乙○○遂亦基於傷害之犯意，持不詳器具（未扣案）毆
    打丁○○臉部，致丁○○受有頭部外傷併多處撕裂傷（１．
    ０公分、０．１公分、０．１公分、２．５）及擦傷、右上
    臂及右大腿挫傷瘀青（５Ｘ５公分、６Ｘ７公分）及左眼結
    膜下出血、雙側眼眶區瘀腫等傷害。
二、案經丁○○訴由臺北縣政府警察局三峽分局移送及訴由臺灣
    板橋地方法院檢察署檢察官偵查起訴。
    理  由
甲、有罪部分：
一、訊據被告乙○○承認伊與丁○○分住臺北縣三峽鎮○○路○
    段八十三巷十二號二樓及一樓，雙方因住處排水孔堵塞及漏
    水問題曾有爭訟，九十四年十月二十七日上午九時許，伊返
    回上址時，在門前見到丁○○正與甲○○理論，乃上前詢問
    ，結果遭丁○○持鑰匙攻擊等情不諱，惟矢口否認有何毆打
    丁○○之犯行，辯稱：伊不知道丁○○為何會受傷，可能是
    伊戴著安全帽閃躲，丁○○因此遭反彈受傷云云。經查：
  (一)上揭犯罪事實，業據證人即告訴人丁○○於本院審理時具結
    證稱：「（九十四年十月二十七日上午九點你人在何處？）
    我在家裡準備要出門做生意，甲○○在倒廢水，丙○○去拍
    照，甲○○就一直罵我，…，這時乙○○回來，不知道拿什
    麼東西往我眼睛一直刺，導致我臉部受傷。」等情明確（見
    本院卷九十六年八月二十三日審判筆錄第四頁），核與其先
    前在警詢、偵查中指述之情節大致相符（見九十五年度他字
    第四一五一號偵查卷第二十四頁、第三十三頁），被告乙○○於警詢中亦自承：丁○○毆打伊時，伊有推、擋丁○○，
    是徒手對抗丁○○等情不諱（見九十五年度他字第四一五一
    號偵查卷第十五頁），堪認證人丁○○上開指述並非子虛。
  (二)又丁○○當天確實受有頭部外傷併多處撕裂傷（１．０公分
    、０．１公分、０．１公分、２．５）及擦傷、右上臂及右
    大腿挫傷瘀青（５Ｘ５公分、６Ｘ７公分）及左眼結膜下出
    血、雙側眼眶區瘀腫等傷害乙節，復經財團法人恩主公醫院
    於九十六年七月四日以（９６）恩醫事字第０８４８號函覆
    ：「病人於九十四年十月二十七日至本院急診求診，當時意
    識清楚，右側眼眶區有瘀青，顏面有多處撕裂傷，右側上臂
    及大腿有瘀青，同時有左側結膜下出血，經傷口縫合處理後
    入院，九十四年十月二十九日出院，九十四年十月三十一日
    至眼科門診追蹤，九十四年十一月一日至神經外科追蹤治療
    ，當時意識清楚，行動自如，顏面瘀腫已較為改善，頭暈改
    善，傷口無感染現象，之後即無回診，只於九十四年十二月
    二十九日及九十五年一月五日至門診開診斷書…。」等情綦
    詳，有上開函文暨病歷摘要一份附卷可稽（見本院卷），足
    認證人丁○○指稱被告持不詳器具刺擊其眼睛、臉部等情，
    確與其受傷部位相符，並無瑕疵可指。證人丙○○於本院審
    理時亦具結證述：當天伊聽到丁○○呼救，出來就看到丁○○滿臉是血，被告乙○○站在一旁等情明確（見本院卷審判
    筆錄第七頁），證人庚○○於同日亦證稱：「（在整個過程
    中有無看到乙○○動手打人？）我後來就離開了，這部分沒
    有看到。只有警察來以後，我才看到乙○○、丁○○臉部都
    有受傷。」等語綦詳（見本院卷審判筆錄第九頁），益徵證
    人丁○○前揭指述與事實相符，堪予採信。
  (三)再觀諸證人丙○○、庚○○上開證詞及前述恩主公醫院函文
    之記載，可知丁○○當時顏面有多處撕裂傷，送醫後復曾進
    行傷口縫合處理，足認丁○○之傷勢非止於一般輕微之擦挫
    傷，以被告乙○○一介普通女子之氣力，如未持任何器械傷
    害丁○○，僅消極閃躲丁○○之攻擊，衡情實不可能致丁○○受有此等須經縫合處理之傷勢。故證人丁○○所稱：被告
    乙○○係手持不明器具傷害伊乙節，始為真實；被告乙○○
    辯稱：伊只有閃躲，不知道丁○○為何會受傷云云，洵屬事
    後卸責之詞，無足採信。
  (四)綜上所述，本案事證明確，被告乙○○之犯行堪予認定。
二、論罪科刑：
  (一)按被告乙○○行為後，刑法第三十三條第五款關於罰金數額
    之規定，業於九十五年七月一日修正施行。依修正前之規定
    ，被告乙○○所犯刑法第二百七十七條第一項普通傷害罪之
    罰金刑，係「銀元一萬元即新臺幣三萬元以下，銀元一元即
    新臺幣三元以上」，嗣刑法施行法第一之一條增訂：「中華
    民國九十四年一月七日刑法修正施行後，刑法分則所定罰金
    之貨幣單位為新臺幣；九十四年一月七日刑法修正時，刑法
    分則編未修正之條文定有罰金者，自九十四年一月七日刑法
    修正施行後，就其所定數額提高為三十倍，但七十二年六月
    二十六日至九十四年一月七日新增或修正之條文，就其所定
    數額提高為三倍」，此規定因屬前揭罰金罰鍰提高標準條例
    第一條但書所稱之「法律已依一定比率規定罰金或罰鍰之數
    額或倍數」，自應優先適用；另修正後刑法第三十三條第五
    款亦已將罰金刑調整為新臺幣一千元以上，以百元計算，故
    依修正後之標準換算，刑法第二百七十七條第一項之罰金刑
    已變更為「新臺幣三萬元以下，新臺幣一千元以上」，二者
    就罰金之最高數額固無不同，惟最低數額部分則以修正前之
    規定較有利於被告乙○○。依刑法第二條第一項前段，自應
    適用修正前之規定論處。
  (二)核被告乙○○所為，係犯刑法第二百七十七條第一項之普通
    傷害罪。
三、原審根據卷內事證，認被告乙○○犯行明確，據以論罪科刑
    ，固非無見。惟被告乙○○犯罪時間在九十六年四月二十四
    日以前，合於中華民國九十六年罪犯減刑條例第二條第一項
    第三款之規定，應予減刑，原審未及依前開規定予以減刑，
    尚有未洽。是以被告乙○○空言否認犯罪，雖無可採，惟原
    判決既有如前所述可議之處，自應由本院管轄之第二審合議
    庭予以撤銷改判。爰審酌被告乙○○不循理性方法解決問題
    ，自我克制能力稍差，復虛詞掩飾犯行，惟係在告訴人丁○○亦出手攻擊之情形下而為互毆之犯罪情狀，暨其智識程度
    、告訴人所受傷勢等一切情狀，量處如主文所示之刑，並諭
    知易科罰金之折算標準（被告乙○○行為後，刑法第四十一
    條第一項前段關於易科罰金之折算標準，亦於九十五年七月
    一日修正施行。依修正前刑法第四十一條第一項前段及修正
    前罰金罰鍰提高標準條例第二條之規定，易科罰金係以銀元
    一百元以上三百元以下即新臺幣三百元以上九百元以下折算
    一日，依修正後刑法第四十一條第一項前段之規定，則以新
    臺幣一千元、二千元或三千元折算一日，二者相較之下，以
    修正前之規定較有利於被告。依刑法第二條第一項前段規定
    ，自應依修正前刑法第四十一條第一項前段、修正前罰金罰
    鍰提高標準條例第二條之規定，諭知易科罰金之折算標準）
    。末查被告乙○○之犯罪時間在九十六年四月二十四日以前
    ，所犯之罪並無中華民國九十六年罪犯減刑條例第三條所列
    情形，爰依該條例第二條第一項第三款、第九條之規定，減
    其刑期二分之一，並諭知易科罰金之折算標準。
乙、無罪部分：
一、公訴意旨另以：被告甲○○基於傷害之犯意，於同日在上址
    以拳頭毆打丁○○，致丁○○受有頭部外傷併多處撕裂傷（
    １．０公分、０．１公分、０．１公分、２．５）及擦傷、
    右上臂及右大腿挫傷瘀青（５Ｘ５公分、６Ｘ７公分）及左
    眼結膜下出血、雙側眼眶區瘀腫等傷害，因認被告甲○○亦
    涉犯刑法第二百七十七條第一項之普通傷害罪嫌云云。
二、按犯罪事實應依證據認定之，無證據不得認定犯罪事實，不
    能證明被告犯罪者，應諭知無罪之判決，刑事訴訟法第一百
    五十四條第一項、第三百零一條第一項分別定有明文。又按
    告訴人之告訴，係以使被告受刑事訴追為目的，是其陳述是
    否與事實相符，仍應調查其他證據以資審認，最高法院亦著
    有五十二年臺上字第一三ＯＯ號判例可資參照。
三、公訴意旨認被告甲○○涉犯傷害罪嫌，無非以告訴人丁○○
    之指述及卷附之診斷證明書等證據，為其論述之主要依據。
    訊據被告甲○○承認當日人在現場，惟辯稱：是伊遭丁○○
    打一拳，伊並未還手，沒有傷害丁○○等語。
四、經查：
  (一)證人丁○○於本院審理時，固具結證稱：「…我坐在九人座
    小客車門邊看宣傳單，甲○○過來，就把宣傳單揉在地上，
    打我頭部一拳，我就彎腰去撿傳單，甲○○問我在寫什麼，
    我說我不識字，這時乙○○回來，不知道拿什麼東西往我眼
    睛一直刺，導致我臉部受傷。」、「（乙○○打你時，甲○○是否站在一旁？）他們二人都站在附近，但乙○○打我時
    ，我沒有注意到甲○○還有無再打我。」、「（為何在警詢
    中表示甲○○打你頭後，又拿勾鐵門的鉤子打你全身，之後
    才是乙○○衝過來打你？）他拿鐵鉤子我沒有看到，他也沒
    有打我全身…。」及「（甲○○打你頭部的哪部位？）左頭
    頂。」云云（見本院卷審判筆錄第四頁、第五頁），惟上開
    證詞核與其先前在警詢、偵查中所指稱：甲○○用拳頭打伊
    頭部後，又拿關鐵門之鐵條打伊全身、手、腳之情節，明顯
    不符（見九十五年度他字第四一五一號偵查卷第十頁、第二
    十四頁），尚難遽信。
  (二)證人庚○○於本院審理時，另具結證稱：「（九十四年十月
    二十七日上午九點多你人在何處？）我聽到乒乒碰碰的聲音
    ，我從四樓住處的陽台往下看，看到甲○○與丁○○在理論
    ，丁○○就打甲○○一拳，甲○○沒有回手，我就下去勸丁○○不可以這樣，結果丁○○也要打我，我就趕快離開回我
    四樓住處，接下來乙○○帶小孩回來，之後我就沒有看到了
    。」、「（在整個過程中有無看到甲○○動手打人？）沒有
    。」及「（在整個過程中，你有無看到甲○○與丁○○拉扯
    ？沒有。」等語（見本院卷審判筆錄第九頁、第十頁），足
    認被告甲○○辯稱：伊並未毆打丁○○乙節，要非子虛。再
    者，證人丙○○亦於同日證稱：並未目睹被告甲○○毆打丁○○等情（見本院卷審判筆錄七頁），益徵不能單憑證人丁○○此部分有瑕疵之指述，即逕認被告甲○○有何傷害丁○○之犯行。
  (三)再者，當天丁○○所受之頭部外傷併多處撕裂傷（１．０公
    分、０．１公分、０．１公分、２．５）及擦傷、右上臂及
    右大腿挫傷瘀青（５Ｘ５公分、６Ｘ７公分）及左眼結膜下
    出血、雙側眼眶區瘀腫等傷害，乃遭被告乙○○持不詳器具
    毆打所造成乙節，業經本院審認如前，而證人丁○○於本院
    審理時，另證稱：「（甲○○打你頭部你有無受傷？）有一
    點瘀青，但醫生說那個沒關係，所以沒有寫在診斷證明書上
    。」等語（見本院卷審判筆錄第六頁），足見起訴書上所載
    之丁○○傷勢，並非被告甲○○所造成，故卷附之診斷證明
    書自亦非認定被告甲○○犯傷害罪之適合證據。
五、此外復查無其他積極證據足認被告甲○○有何傷害丁○○之
    犯行，原審誤認被告甲○○亦犯刑法第二百七十七條第一項
    之普通傷害罪，而予論罪科刑，容有未洽。被告甲○○據此
    提起上訴，指摘原判決不當，為有理由，自應由本院將原判
    決撤銷，改適用通常程序，諭知被告甲○○無罪之判決。
六、末按法院得逕以簡易判決處刑者，所科之刑以宣告緩刑、得
    易科罰金之有期徒刑及拘役或罰金為限，而檢察官聲請以簡
    易判決處刑之案件，經法院認為有刑事訴訟法第四百五十一
    條之一第四項但書第三款所列應為無罪、免訴、不受理或管
    轄錯誤判決之諭知者，應適用通常程序審判之，刑事訴訟法
    四百四十九條第三項、第四百五十二條分別定有明文。本件
    就被告甲○○部分，原審未及審酌應依刑事訴訟法第四百五
    十二條之規定適用通常程序審理，為保障當事人之審級利益
    ，本院合議庭依通常訴訟程序審判後，按法院辦理刑事訴訟
    簡易程序案件應注意事項第十四點之規定，係撤銷原審判決
    ，以第一審法院之地位，自為第一審通常程序之判決。故檢
    察官如不服被告甲○○無罪之判決，得於法定期間內，向管
    轄之第二審法院即臺灣高等法院提起上訴，併此敘明。
據上論斷，應依刑事訴訟法第四百五十五條之一第一項、第三項
、第三百六十九條第一項前段、第三百六十四條、第二百九十九
條第一項前段、第三百零一條第一項，刑法第二條第一項前段、
第二百七十七條第一項、修正前第四十一條第一項前段，刑法施
行法第一條之一，修正前罰金罰鍰提高標準條例第二條，中華民
國九十六年罪犯減刑條例第二條第一項第三款、第七條、第九條
，判決如主文。
本案由檢察官戊○○、己○○聲請以簡易判決處刑，經檢察官溫
祖德到庭執行職務。
中　　華　　民　　國　　96　　年　　9 　　月　　6 　　日
                  刑事第九庭?審判長法?官  樊季康
                                    法?官  張筱琪
                                    法?官  劉元斐
上列正本證明與原本無異。
                                    書記官  郭玉芬
中　　華　　民　　國　　96　　年　　9 　　月　　6 　　日
就被告乙○○部分不得再上訴。
就被告甲○○部分，檢察官如不服判決，得自收受送達之日起十
日內提起上訴。
附錄本案論罪科刑所引法條：
刑法第二百七十七條：
傷害人之身體或健康者，處三年以下有期徒刑、拘役或一千元以
下罰金。
犯前項之罪因而致人於死者，處無期徒刑或七年以上有期徒刑；
致重傷者，處三年以上十年以下有期徒刑。
